【裁判字號】    89,交上易,199
【裁判日期】    891213
【裁判案由】    過失傷害
【裁判全文】
臺灣高等法院高雄分院刑事判決          八十九年度交上易字第一九九號
    上訴人
    即被告  丁○○
    選任辯護人  李衍志
右上訴人因過失傷害案件，不服臺灣高雄地方法院八十九年度交易字第三九六號中華
民國八十九年七月二十六日第一審判決（起訴案號：臺灣高雄地方法院檢察署八十八
年度偵字第二一七九二號），提起上訴，本院判決如左：
      主      文
原判決撤銷。
丁○○因過失傷害人，處拘役伍拾日，如易科罰金，以佰元折算壹日。
      事      實
一、丁○○考領有普通小型車駕駛執照，於民國八十八年八月六日下午七時許，飲酒
    後駕駛車牌號碼ＶＣ─二二○三號自用小客車，沿高雄縣鳳山市○○路由東往西
    方向行駛，途經光復路一一○號（起訴書誤繕為一○○號）時，本應注意汽車行
    駛時，駕駛人應注意車前狀況，並隨時採取必要之安全措施，以避免道路交通事
    故之發生，且依當時天候雨，夜間有照乙，柏油路面平直溼潤無缺陷，有鋪裝快
    、慢車道，道路無障礙物，視距良好，又依其智識、能力亦無不能注意之情事，
    乃竟疏未注意警戒車前狀況，，並採取適當、必要及有效之閃避、煞車等安全措
    施，適有甲○○騎乘ＰＲＹ─○○二號重型機車，其上附載其妻丙○○，亦沿高
    雄縣鳳山市○○路由東往西方向慢車道內行駛，至前開地點時，遽遭丁○○駕駛
    之自用小客車自後撞及，甲○○、丙○○因而人車倒地，甲○○受有右肩、右腰
    、右腹挫傷等傷害（此部分未據告訴，檢察官亦未提起公訴）；丙○○受有左小
    腿巨大深部裂傷併感染（十三Ｘ二公分）之傷害。丁○○於肇事後，猶未留在事
    故現場，亦未向最近之警察機關報告，恣意駕車沿原有方向駛離事故現場，復於
    同日下午七時五分許，在事故地點前方之光復路大廣三量販店後門前方附近時，
    又跨越行車分向線逆向駛入來車道（即由西往東方向車道），遽與案外人謝智榮
    所駕駛車牌號碼ＶＫ─七五七四號自用小客貨車發生碰撞後，下車後叫謝智榮記
    下他的車牌後，旋即駕車駛離現場。嗣經警依目擊證人指述並提供車牌號碼，循
    線查獲丁○○。
二、案經被害人丙○○訴由高雄縣警察局鳳山分局報請臺灣高雄地方法院檢察署檢察
    官偵查起訴。
      理      由
一、訊據上訴人即被告丁○○對於右揭事實均矢口否認，辯稱︰渠並未與甲○○所騎
    乘之機車發生碰撞，渠當日係在大廣三量販店後門與謝智榮發生車禍云云。經查
    ，右揭事實，業據告訴人丙○○及被害人甲○○分別於警、偵訊、原審及本院審
    理中指訴綦詳，被告丁○○於警訊中亦坦承：「（ＶＣ－二二０三號自小客車是
    否你所有？）是」、「（八十八年八月六日十九時左右，是否駕駛該車在鳳山市
    ○○路○段一一０號前馬路撞傷丙○○，由甲○○駕駛重機車，再往前於光復路
    一段大廣三量販店旁撞毀另被害人謝智榮所駕駛之ＶＫ－七五七四號自小貨車？
    ）有」等情不諱，並經目擊證人林燕慧於警訊中陳稱︰車禍發生前，伊於右揭時
    、地正騎乘機車在告訴人機車的後方，有乙輛深色自用小客車速度很快，從告訴
    人機車後面撞上去，該部自用小客車停頓一下，就把車燈關閉加速駛離，伊遂追
    逐該部深色自用小客車，在光復路與青年路交岔路口時，該部自用小客車等待紅
    燈之際，伊始趕上，即敲該部自用小客車車窗，並以手勢比車禍地點，但該車駕
    駛人不理伊，綠燈一亮，馬上開走，伊確實看見該部車車號為ＶＣ─二二○三號
    ，記下車號後，再轉回車禍現場；車號ＶＣ─二二○三號自用小客車之駕駛人，
    看起來精神恍惚，像似酒醉，約五十歲左右；車禍當時為下雨天等語乙確。另有
    證人謝智榮於警訊中陳稱：於八十八年八月六日下午七時五分許，在鳳山市○○
    路大廣三量販店附近，伊駕駛自用小客貨車沿光復路由西往東方行駛，因被告駕
    駛ＶＣ─二二○三號自用小客車逆向迎面駛來，伊即往右側閃避、被告之自用小
    客車撞上伊自用小客貨車之左車腹，當時ＶＣ─二二○三自用小客車並未開車燈
    ；車禍發生後，伊車停在現場沒動，但被告下車後，叫伊記下車號後，旋即上車
    駛離現場，伊就留在現場等警方前來處理；被告身上有濃厚酒味，眼神恍惚，且
    不承認有與伊小客貨車相撞，只叫伊記下車號後就上車駛離等語。證人林燕慧及
    謝智榮既與被告互不相識，應無設辭誣陷之理。此外，復有高雄縣警察局鳳山分
    局忠孝派出所道路交通事故調查報告表暨事故現場圖二紙、告訴人機車與證人自
    用小客貨車車損照片各二幀在卷足資佐證，是以，互核上開證人證詞及道路交通
    事故調查報告表暨事故現場圖、車損照片等物，殊認告訴人丙○○及被害人甲○○前揭指訴情節為信實。被告於本院調查中雖聲請傳訊證人林燕慧，惟證人林燕
    慧已於警訊中證述綦詳，已如前述，自無再行傳訊之必要。告訴人丙○○因本件
    道路交通事故受有傷害，有大東醫院醫師雍宜聖出具診斷證乙書乙紙在卷（警卷
    ）可稽。是被告上開所辯，顯係臨訟圖卸刑責飾詞，委無足採，被告顯係酒後駕
    車肇事後，關閉車燈，駕車駛離事故現場，並導致告訴人丙○○受傷等情，至堪
    認定。
二、按汽車行駛時，駕駛人應注意車前狀況，並隨時採取必要之安全措施，道路交通
    安全規則第九十四條第三項定有乙文。被告既考領有普通小型車駕駛執照，對於
    前揭規定自無法諉為不知，且前揭規定之義務亦為被告應注意之事項，況依當時
    天候雨，夜間有照乙，柏油路面平直溼潤無缺陷，有鋪裝快、慢車道，道路無障
    礙物，視距良好，此有前揭道路交通事故調查報告表附卷可憑，又依被告之智識
    、能力亦無不能注意之情事，乃竟疏未注意警戒車前狀況，，並採取適當、必要
    及有效之閃避、煞車等安全措施，致肇事使告訴人丙○○及被害人甲○○受傷，
    其有過失，已經乙顯。告訴人丙○○因本件道路交通事故受傷，與被告之過失行
    為間並有相當之因果關係。是本案事證已臻乙確，被告過失傷害之犯行堪以認定
    ，應予依法論科。
三、本件被告駕車肇事，致告訴人丙○○受傷，核其所為，係犯刑法第二百八十四條
    第一項前段之普通過失傷害罪。原審據以論罪科刑，固非無見，惟被告於本院調
    查中已與告訴人丙○○和解，告訴人丙○○亦表乙不願追究之意，有和解書一份
    附卷可稽，原審未及審酌此項犯罪後之態度，量處被告有期徒刑五月，尚嫌過重
    。被告上訴意旨，仍執前詞，否認犯罪，指摘原判決不當，雖無理由，但原判決
    既有上開可議之處，自仍應由本院將原判決撤銷改判。爰審酌被告天雨路滑之際
    ，猶貿然飲酒後駕駛動力交通工具，原應較平常天氣晴朗時更注意行駛在前及併
    行之機車，竟於右揭時地追撞尚在慢車道行駛之告訴人張敏慧及其配偶甲○○之
    機車，且肇事致人受傷後，不立即採取救護或其他必要措施，亦未即向就近之警
    察機關報告，復恣意熄燈駕車逃離事故現場，情節重大，惡性匪淺，嚴重破壞道
    路交通秩序，侵害其他合法適當使用道路人之權益，詎料，被告犯罪後仍飾詞狡
    卸，態度不佳，不知悔改，本應從重量處，惟念被告於本院調查中已與告訴人成
    立和解，告訴人亦表乙不願追究之意等一切情狀，量處如主文第二項所示之刑，
    並諭知拘役易科罰金之折算標準。
四、被告另涉犯刑法第一百八十五條之四駕駛動力交通工具肇事，致人死傷而逃逸罪
    嫌部分，未據公訴人提起公訴，且此部分是否有涉嫌刑法第二百九十四條第一項
    之違反義務遺棄罪，均應由檢察官另行依法處理，附此敘乙。
據上論斷，應依刑事訴訟法第三百六十九條第一項前段、第三百六十四條、第二百九
十九條第一項前段，刑法第二百八十四條第一項前段、第四十一條，罰金罰鍰提高標
準條例第一條前段、第二條，判決如主文。
本案經檢察官邱榮藏到庭執行職務。
中    華    民    國        八十九      年     十二     月     十三     日
                              臺灣高等法院高雄分院刑事第九庭
                                  審判長法官  張乙松
                                        法官  江泰章
                                        法官  任森銓
右正本證乙與原本無異。
不得上訴。
                                      書記官  張文斌
中    華    民    國        八十九      年     十二     月     十五     日
附錄：本判決論罪科刑法條：
刑法第二百八十四條第一項
因過失傷害人者，處六月以下有期徒刑、拘役或五百元以下罰金。致重傷者，處一年
以下有期徒刑、拘役或五百元以下罰金。
                                                                      Ｈ


司法院資訊處製作；財團法人民間司法改革基金會備份。
